【裁判字號】    97,訴,163
【裁判日期】    971008
【裁判案由】    違反槍砲彈藥刀械管制條例
【裁判全文】
臺灣桃園地方法院刑事判決               97年度訴字第163號
公  訴  人  臺灣桃園地方法院檢察署檢察官
被      告  丁○○
指定辯護人  本院公設辯護人  彭詩雯
上列被告因違反槍砲彈藥刀械管制條例案件，經檢察官提起公訴
（96年度偵字第18643號），本院判決如下：
    主  文
丁○○未經許可，持有可發射子彈具有殺傷力之改造手槍，處有
期徒刑參年貳月，併科罰金新臺幣拾萬元，罰金如易服勞役，以
新臺幣壹仟元折算壹日。扣案如附表一所示之物沒收。
    事  實
一、丁○○明知可發射子彈具有殺傷力之改造手槍、具有殺傷力
    之子彈，為槍砲彈藥刀械管制條例所列管之槍、彈，非經中
    央主管機關許可，不得非法持有，於民國92、93年間不詳時
    間，在桃園縣楊梅鎮復華市場內之垃圾推，拾獲已換裝土造
    金屬槍管而可發射子彈具有殺傷力之仿SIG SAUER廠P220 型
    半自動手槍之改造手槍1枝（含彈匣1個，槍枝管制編號：00
    00000000號）、具有殺傷力之非制式子彈1 顆後，竟基於持
    有可發射子彈具有殺傷力之改造槍枝及子彈之犯意，自行將
    上開具有殺傷力之改造槍枝及子彈攜回其位在桃園縣楊梅鎮
    ○○路18巷67弄3號2樓住處藏放，而自斯時起非法持有之。
    嗣經警於96年7月27日11時50 分許，在謝朝然上址住處查獲
    ，並扣得如附表一、二及與本案無關之附表三（其中附表二
    所示之子彈於鑑驗過程中業經試射擊發，已喪失子彈效用）
    所示之物。
二、案經桃園縣政府警察局楊梅分局報告臺灣桃園地方法院檢察
    署檢察官偵查起訴。
    理  由
壹、程序部分：
一、按被告以外之人於審判外之言詞或書面陳述，除法律有規定
    者外，不得作為證據，刑事訴訟法第159 條第1 項固定有明
    文。然被告以外之人於偵查中向檢察官所為之陳述，除顯有
    不可信之情況外，得為證據；被告以外之人於審判外之陳述
    ，雖不符同法第159 條之1 至之4 之規定，而經當事人於審
    判程序同意作為證據，法院審酌該言詞陳述或書面陳述作成
    時之情況，認為適當者，亦得為證據；又當事人、代理人或
    辯護人於法院調查證據時，知有第159 條第1 項不得為證據
    之情形，而未於言詞辯論終結前聲明異議者，視為有前項之
    同意，同法第159 條之1 第2 項、第159 條之5 亦分別定有
    明文。又刑事訴訟法第159 條之5 的立法意旨在於傳聞證據
    未經當事人之反對詰問予以核實，原則上先予排除。惟若當
    事人已放棄反對詰問權，於審判程序中表明同意該等傳聞證
    據可作為證據；或於言詞辯論終結前未聲明異議，基於尊重
    當事人對傳聞證據之處分權，及證據資料愈豐富，愈有助於
    真實發見之理念，上開傳聞證據亦均得資為證據。查，證人
    丙○○於警詢中所為陳述，被告丁○○及公設辯護人於本院
    行準備程序時表示對上開證據之證據能力不爭執（見本院卷
    第20頁），且至本案言詞辯論終結時止，復均未聲明異議，
    本院審酌證人丙○○之證詞對認定犯罪事實之存否有其必要
    性，且上開言詞陳述作成時之情況，並無違法取供情形或其
    他程式上之瑕疵，引用其警詢中之陳述作為證據應屬適當，
    依刑事訴訟法第159條之5之規定，即具證據能力。
二、內政部警政署刑事警察局96年9月3日刑鑑字第0960125079號
    槍彈鑑定書1份（見偵卷第45-46頁）與內政部警政署刑事警
    察局97年5月19日刑鑑字第0970065935號函1份（見本院卷第
    48頁），分別係內政部警政署刑事警察局執行槍枝、子彈鑑
    定公務所出具之書面鑑定報告，依據刑事訴訟法第159條之4
    之立法理由，自得為證據，況檢察官、被告及公設辯護人於
    本院行準備程序時，就此部分證據之證據能力均表示沒有意
    見（見本院卷第20頁），且至本案言詞辯論終結時止，復均
    未聲明異議，核以上開槍彈鑑定書2份與檢察官主張之事實
    有關聯性，是可認均具有證據能力。
三、卷內照片15張（見偵卷第16、28-29、47-48頁）係透過相機
    拍攝所得，與本案犯罪事實有關聯性，經查並無不得作為證
    據之事由，依法自有證據能力。
四、扣案之如附表一、二、三所示之改造槍枝及子彈，係經承辦
    員警依法定程序合法扣得，與本案具有關聯性，當有證據能
    力。
貳、實體部分：
一、訊據被告丁○○固坦承於上揭時地拾獲而持有槍枝及子彈之
    事實，惟辯稱：扣案那枝不是伊撿到的那把，因為顏色不對
    ，伊的那枝是咖啡色的，然後偵查卷內的那個照片伊也不知
    道是哪裡拍來的，伊拿的槍不是全黑的云云。經查：
（一）被告持有改造手槍1枝（含彈匣1個）、非制式子彈9 顆及
      改造子彈半成品1 顆之事實，業經證人即被告之配偶丙○
      ○於警詢時供述明確（見偵卷第20、21頁），並有如附表
      一、二、三所示之槍枝及子彈扣案暨搜索扣押筆錄、扣押
      物品目錄表各1份、查獲現場及扣案槍彈照片11 張附卷可
      參（見偵卷第12-17、28-29、47-48 頁）。又扣案之槍彈
      ，經送請內政部警政署刑事警察局以檢視法、性能檢驗法
      、試射法鑑定，結果認定：送驗附表一編號一手槍1枝（
      槍枝管制編號0000000000號），係仿SIG SAUER廠P220 型
      半自動手槍製造之槍枝，換裝土造金屬槍管而成之改造手
      槍，擊發功能正常，可供擊發適用子彈使用，認具殺傷力
      ；附表二編號一所示送鑑由金屬彈殼組合直徑約8.9±0.5
      mm金屬彈頭之非制式子彈1 顆，可擊發，認具殺傷力；附
      表三編號一所示之送鑑由金屬彈殼組合直徑8.9±0.5mm金
      屬彈頭之非制式子彈7顆，其中6顆，雖可擊發，惟發射動
      能不足，認不具殺傷力，另1 顆，送鑑時彈頭、彈殼分離
      ，認不具殺傷力；附表三編號二所示之送鑑改造子彈半成
      品1 顆，認係土造金屬彈頭與土造金屬彈殼，此有內政部
      警政署刑事警察局96年9月3日之刑鑑字第0960125079號槍
      彈鑑定書1份及所附之照片7張（見偵卷第45-48 頁）與內
      政部警政署刑事警察局97年5月19日刑鑑字第0970065935
      號函1份（見本院卷第48 頁）附卷可稽，足見上開扣案改
      造手槍及附表二所示具有殺傷力之子彈各屬槍砲彈藥刀械
      管制條例第4條第1項第1、2款所規定之槍、彈無疑。
（二）證人即查獲員警甲○○於本院審理時結證稱：伊等發現槍
      的時候，已經把被告上了手銬，被告一直都在茶几旁邊。
      被告從頭到尾都在客廳，也都有看到，伊等是當著被告的
      面前拍照的，還當著被告的面把槍裝在袋子裡面，被告在
      搜索扣押筆錄上有簽名、蓋印。然後才把被告帶回警局。
      被告當天喝了很多酒，伊等製作筆錄的時候，被告還神智
      不清。槍放在茶几上面的照片，是伊等查獲之後把槍放在
      茶几上面拍照等語（見本院卷第65、66頁）；證人即查獲
      員警乙○○於本院審理時結證稱：伊等起獲槍枝開始，一
      直到拍照為止，被告就在現場，有讓被告看著伊等起獲、
      擺放槍枝、拍照的過程等語（見本院卷第69、70頁）互核
      相符，而被告嗣於本院審理中所稱：照片的茶几確實是伊
      家茶几，場景也是伊家的場景等語（見本院卷第134 頁）
      。經本院當庭勘驗，認扣案之槍枝退彈孔的金屬有生鏽的
      跡象，在握柄之上端靠近保險鈕的邊緣原塗之黑色油漆有
      掉漆之現象，且露出原材質之銀灰色，經比對結果與偵卷
      第16頁即現場查扣照片所示置於現場茶几上手槍之特徵相
      符（見本院卷第29頁），顯見扣案之槍枝即係在被告住處
      起獲之槍枝，亦為被告拾獲而持有之槍枝甚明。準此，被
      告上開所辯，洵屬無據。
（三）綜上所述，本案事證明確，被告犯行堪予認定，應依法論
      科。
二、按未經許可持有槍彈，其持有之繼續為行為之繼續，亦即一
    經持有槍彈，罪即成立，惟其完結須繼續至持有行為終了時
    為止，即使相關法律於持有行為終了前修正，僅須持有之行
    為繼續至法律修正公布施行後始終了，即無行為後法律變更
    可言。查被告於92、93年間開始持有扣案槍、彈後，槍砲彈
    藥刀械管制條例第8條及第11條之規定，雖於94年1月26日修
    正公布，修法後提高未經許可持有可發射子彈槍枝之刑度，
    另刑法於94年2月2日修正公布，並自95年7月1日起施行，然
    因被告係於96年7月27 日為警查獲，亦即其持有槍、彈之行
    為，係於新修正槍砲彈藥刀械管制條例及刑法施行後始終了
    ，揆諸前開所述，自無行為後法律變更可言，毋庸為新舊法
    之比較適用，應逕行適用現行槍砲彈藥刀械管制條例及刑法
    之規定。
三、核被告所為，係犯槍砲彈藥刀械管制條例第8條第4項之未經
    許可持有可發射子彈具有殺傷力之改造手槍罪及同條例第12
    條第4 項之未經許可持有子彈罪。又被告以一行為同時持有
    扣案槍、彈，為想像競合犯，依刑法第55條規定，應從一重
    以未經許可持有可發射子彈具有殺傷力之改造手槍罪處斷。
    查檢察官認扣案之子彈均不具殺傷力，誤不另為不起訴處分
    ，惟對本院並無拘束力，本院仍得逕予審判，是被告於上揭
    期間持有扣案具殺傷力子彈之犯行，雖未據檢察官提起公訴
    ，然此部分與已起訴且經本院認有罪之持有改造手槍1 枝具
    想像競合犯裁判上一罪之關係，自為起訴效力所及，本院應
    併予審判（最高法院92年台上字第1493號判決、90年台上字
    第3261號判決意旨參照）。爰審酌被告未經許可而持有上揭
    改造手槍及子彈，對於社會安全已構成相當危害，惟所幸並
    未持之另為其他犯罪，兼衡其品行、智識程度，惟犯罪後飾
    詞辯稱扣案槍枝非其持有之槍枝等一切情狀，量處如主文所
    示之刑，並就併科罰金部分，諭知易服勞役之折算標準。
三、扣案如附表一所示之改造手槍，為違禁物，不問屬於犯人與
    否，應依刑法第38條第1項第1款規定宣告沒收。另附表二所
    示之非制式子彈1 顆，經內政部警政署刑事警察局鑑定認具
    殺傷力，惟於鑑定時經實際試射滅失，所餘已非原貌之彈頭
    、彈殼，而失子彈之性質，尚非屬違禁物（最高法院94年度
    台上字第3195號判決意旨參照），毋庸諭知沒收。又附表三
    所示不具殺傷力之非制式子彈8顆及改造子彈半成品1顆，既
    無殺傷力，與本案無關，爰不宣告沒收，附此敘明。
據上論斷，應依刑事訴訟法第299 條第1 項前段，槍砲彈藥刀械
管制條例第8條第4項、第12條第4項，刑法第11條前段、第55 條
、第42條第3項、第38條第1項第1款，判決如主文。
本案經檢察官黃珮如到庭執行職務
中    華    民    國    97    年     10    月     8   日
                  刑事第十一庭   審判長法  官 蔡榮澤
                                       法  官 紀凱峰
                                       法  官 汪曉君
上正本證明與原本無異。
如不服本判決，應於判決送達後10日內向本院提出上訴狀（應附
繕本），其未敘述上訴理由者，應於上訴期間屆滿後20日內補提
理由書狀於本院，上訴於臺灣高等法院。
                                       書記官  林怡君
中    華    民    國    97    年    10    月    13    日
附表一：
 （扣案經鑑定具殺傷力之槍枝）
┌──┬────────────────────────┬──┐
│編號│ 品                                          名 │數量│
├──┼────────────────────────┼──┤
│    │仿SIG SAUER 廠P220型半自動手槍製造之槍枝換裝土造│    │                                       │    │
│一  │金屬槍管而成之改造手槍，擊發功能正常，可供擊發適│壹枝│
│    │用子彈使用，具殺傷力（ 含彈匣壹個， 槍枝管制編號│    │
│    │0000000000號）。                                │    │
└──┴────────────────────────┴──┘
附表二：
（扣案具殺傷力而已試射之子彈）
┌──┬───────────┬───┐
│編號│品                  名│數  量│
├──┼───────────┼───┤
│ 一 │非制式子彈            │壹顆  │
└──┴───────────┴───┘
附表三：
（扣案經鑑定不具殺傷力之子彈及子彈半成品）
┌──┬───────────┬───┐
│編號│品                 名 │數  量│
├──┼───────────┼───┤
│一  │非制式子彈            │捌顆  │
├──┼───────────┼───┤
│二  │改造子彈半成品        │壹顆  │
└──┴───────────┴───┘
附錄論罪科刑條文：
槍砲彈藥刀械管制條例第8條
未經許可，製造、販賣或運輸鋼筆槍、瓦斯槍、麻醉槍、獵槍、
空氣槍或第4 條第1 項第1 款所定其他可發射金屬或子彈具有殺
傷力之各式槍砲者，處無期徒刑或5 年以上有期徒刑，併科新臺
幣1 千萬元以下罰金。未經許可，轉讓、出租或出借前項所列槍
枝者，處5 年以上有期徒刑，併科新臺幣1 千萬元以下罰金。
意圖供自己或他人犯罪之用，而犯前二項之罪者，處無期徒刑或
7 年以上有期徒刑，併科新臺幣1 千萬元以下罰金。
未經許可，持有、寄藏或意圖販賣而陳列第1 項所列槍枝者，處
3 年以上10年以下有期徒刑，併科新臺幣700 萬元以下罰金。
第 1 項至第 3 項之未遂犯罰之。
槍砲彈藥刀械管制條例第12條
未經許可，製造、販賣或運輸子彈者，處1 年以上7 年以下有期
徒刑，併科新台幣500 萬元以下罰金。
未經許可，轉讓、出租或出借子彈者，處6 月以上5 年以下有期
徒刑，併科新台幣300 萬元以下罰金。
意圖供自己或他人犯罪之用，而犯前二項之罪者，處3 年以上10
年以下有期徒刑，併科新台幣700 萬元以下罰金。
未經許可，持有、寄藏或意圖販賣而陳列子彈者，處5 年以下有
期徒刑，併科新台幣300 萬元以下罰金。
第 1 項至第 3 項之未遂犯罰之。


司法院資訊處製作；財團法人民間司法改革基金會備份。
